臺灣高雄地方法院民事判決　　　　　　　 96年度訴字第251號
原　　　告　乙○○
訴訟代理人　徐豐益律師
被　　　告　甲○○
　　　　　　丙○○
當事人間所有權移轉登記事件，本院於民國96年2 月8 日言詞辯
論終結，判決如下：
    主  文
被告甲○○應將坐落高雄市○○區○○段第七八六地號土地，權
利範圍二萬分之二一七，及其上同段第二一三二建號之建物，門
牌號碼為高雄市○○區○○路七號四樓之三，權利範圍二分之一
之所有權移轉登記予原告。
原告其餘之訴駁回。
訴訟費用由被告甲○○負擔二分之一，餘由原告負擔。
    事實及理由
一、原告主張：本院民事執行處94年度執字第42353 號執行事件
    所拍賣坐落高雄市○○區○○段第786 地號土地（權利範圍
    217/10000） 及其上同段建號2132號建物即門牌號碼高雄市
    鹽埕區○○路7 號4 樓之3 房屋（下稱系爭房地），乃被告
    於民國94年3 月14日共同標購而各取得應有部分1/2 之所有
    權。然於系爭房地完成點交前，由原告占有使用，經執行法
    院協調後，達成由原告以新台幣（下同）195 萬元買受系爭
    房地之約定，並限定原告應於95年12月15日前付清價金。嗣
    被告事後竟反悔不履行買賣系爭房地之約定，原告不得已乃
    於上開期限內將價金195 萬元提存，爰依兩造成立之買賣系
    爭房地之約定訴請被告履行等情。並聲明：被告應將坐落高
    雄市○○區○○段第786 地號土地權利範圍各20000 分之21
    7 ，及其上同段2132建號建物權利範圍各2 分之1 所有權移
    轉登記與原告。
二、被告則以：被告於拍定系爭房地後，曾提出給付32萬元作為
    搬遷費，請原告提前搬離系爭房地以利點交，然未能達成合
    意，經執行法院協調後，被告甲○○雖同意簽訂買賣系爭房
    地之協議，然上開協議僅係法院之協議筆錄，不代表雙方係
    簽立系爭房地之買賣契約。且系爭房地非屬被告甲○○一人
    所有，被告丙○○因與甲○○合資購買系爭房地，故被告丙
    ○○亦有1/2 之應有部分，其於簽訂協議當時並未到場，亦
    未授權或委託被告甲○○簽訂，故該協議之簽訂並不合法等
    語，資為抗辯。並聲明：原告之訴駁回。
三、兩造不爭執之事項：
（一）被告於95年3 月14日，以1,473,100 元代價向本院民事執
      行處拍定而各取得系爭房地之所有權1/2 。
（二）被告甲○○於95年9 月28日在執行法院與原告協調後，同
      意原告以195 萬元價格向其購買系爭房地，並約定原告應
      於95年12月15日以前給付價金完畢，如屆期未履行，雙方
      即同意解除協議，原告並同意被告甲○○另向本院聲請點
      交系爭房地。
（三）原告已於95年12月15日提存系爭房地之買賣價金195 萬元
      。
四、本件之爭點即為：(一)兩造有無成立系爭房地之買賣契約？(二)
    原告請求被告移轉系爭房地之所有權，有無理由？爰分敘如
    下：
（一）兩造有無成立系爭房地之買賣契約？
    1.按當事人締結不動產買賣之債權契約，固非要式行為，惟
      對於買賣契約必要之點，即價金與標的物之意思表示必須
      一致，否則其契約即難謂已成立（最高法院69年台上字第
      1710號判例參照）。是以苟當事人已就不動產買賣契約之
      價金及標的物之意思表示合致，即應認已成立不動產買賣
      契約。本件被告甲○○於95年9 月28日，在執行法院與原
      告達成協議，內容為：「(1)第三人蔣（即原告）願以新台
      幣195 萬元向拍定人（即被告甲○○）購買高雄市○○區
      ○○路7 號4 樓之3 房地。給付方式於95年12月15日以前
      給付完畢。(2)如蔣屆期未履行，雙方同意解除本和解買賣
      契約，蔣同意拍定人另向本院聲請點交上開房地。」，此
      有本院94年度執字第42353 號之95年9 月28日執行筆錄可
      稽，業經本院調閱該執行卷宗查核屬實，且為兩造所不爭
      執，堪信為真實。是以原告與被告甲○○既已就買賣之系
      爭房地及價金195 萬元達成意思表示合致，並約定價金給
      付方式係於95年12月15日以前給付完畢，雙方已就買賣契
      約之必要之點意思表示一致，自應認原告與被告甲○○已
      成立系爭房地之買賣協議，是以被告抗辯該協議內容僅係
      法院之協議筆錄，不表示雙方有簽立系爭房地之買賣契約
      云云，自非有據，並無足取。
    2.又系爭房地之所有權係於95年3 月14日，由被告共同以1,
      473,100 元代價向本院民事執行處拍定，執行法院並於同
      年3 月23日發給被告權利移轉證書，於同年4 月18日辦妥
      所有權登記而取得系爭房地之所有權，被告二人之應有部
      分各1/2 ，此經本院調取前開執行卷宗核閱屬實，並有系
      爭房地之建物及土地登記第二類謄本附卷可稽，且為兩造
      所不爭，自堪認為真實。被告雖抗辯系爭房地乃被告所合
      資購買，被告丙○○有1/2 之應有部分，其於簽訂協議當
      時並未到場，亦未授權或委託被告甲○○簽訂，故該協議
      之簽訂並不合法云云。然查，不動產買賣契約不過一種以
      移轉物權為目的之債權契約，被告甲○○縱使無系爭房地
      之全部所有權，亦未取得系爭房地共有人即被告丙○○之
      授權，並不影響其與原告所合意之買賣系爭房地契約業經
      成立，是被告前揭所辯系爭房地之協議簽訂不合法云云，
      尚非有據。
    3.原告另主張系爭房地之買賣協議雖僅由被告甲○○一人親
      簽，然其與被告丙○○共同合資投標購買系爭房地，並在
      投標書之委任欄位簽名蓋章互為代理，且被告二人對於系
      爭房地之買賣協議均共同出具陳述意見狀，可見被告甲○
      ○有受被告丙○○之委任而簽訂協議，該協議之效力應及
      於被告丙○○，縱無委任關係，亦有表見代理之適用云云
      。惟查，依被告所填寫之投標書所載，被告二人除於投標
      人欄位上簽名蓋章外，雖在委任狀欄位內均有簽名蓋章，
      然代理人之欄位乃係空白，並未填上代理人資料，此有該
      投標書附於執行卷可稽，業經本院查明屬實，自難認被告
      有相互委任互為代理之意，且依上開投標書之委任範圍，
      僅限於投標行為，縱被告丙○○有委任之意，亦僅限於投
      標行為，並無概括授權被告甲○○為事後點交協調之事宜
      。再觀諸本件95年9 月21日及28日之執行筆錄，出席協調
      並在執行筆錄上簽名同意者，僅有被告甲○○一人，被告
      丙○○從未出席協調或在執行筆錄上簽名，而被告甲○○
      亦未表示另有受被告丙○○之委任而參與協調，此有上開
      執行筆錄附卷可佐（見本院卷第9 至12頁），及遍查執行
      卷內亦未見被告丙○○有委任被告甲○○為代理人之資料
      ，尚難認被告甲○○係受被告丙○○之委任或得其授權而
      簽訂協議，故由被告甲○○所簽立買賣系爭房地之協議效
      力，自不及於被告丙○○本人。另按所謂表見代理，乃無
      代理權人以本人名義對外而為法律行為，本質上仍屬無權
      代理，祇因客觀上有表見之事實，足使第三人信其有代理
      權，為維護交易之安全，法律乃規定本人應負授權人之責
      任（最高法院85台上字第417 號判決要旨參照）。然被告
      甲○○既係以自己名義而簽立協議，並未以代理人資格或
      被告丙○○本人名義簽訂協議，此觀諸前揭執行筆錄即明
      ，故無表見代理之適用，且依原告所指被告於95年12月19
      日共同出具之陳述意見狀所載，被告均僅表示不同意將系
      爭房地轉賣予原告等語，有上開陳述意見狀附於執行卷可
      參，尚難認被告有何表見之事實存在，則被告丙○○自無
      應負表見代理授權人責任之問題，是原告前揭主張洵屬無
      據，不足採取。
    4.末按契約以負擔不動產物權之移轉、設定或變更之義務為
      標的者，應由公證人作成公證書，固為民法第166 條之1
      第1 項所明定。該條規定雖於88年4 月21日增訂公布，惟
      依民法債編施行法第36條第2 項但書規定，該條施行日期
      ，應由行政院會同司法院另定之，而查該條文之施行日期
      目前尚未由行政院會同司法院定之，是以本件系爭房地之
      買賣協議雖於該條公布後所為，但因法條規定尚未施行，
      故縱未經公證人作成公證書，尚難認為違反法定要件而屬
      無效，附此敘明。
（二）原告請求被告移轉系爭房地之所有權，有無理由？
      按買賣契約不過一種以移轉物權為目的之債權契約，尚難
      謂即為移轉物權之物權契約，惟經雙方合意之債權契約已
      經成立，上訴人基於買賣契約，請求被上訴人履行物權移
      轉必要程序之義務，如非另有其他情事，尚非無據（最高
      法院38年台上字第111 號判例要旨參照）。次按民法第32
      6 條規定，債權人受領遲延者，清償人得將其給付物，為
      債權人提存之。本件原告已依系爭房地之買賣協議，於95
      年12月15日提存價金195 萬元，此經本院調取本院95年度
      存字第8499號提存卷核閱無訛，並有提存書附卷可稽（見
      本院卷第13頁），是原告既已依買賣協議之本旨而為被告
      提存，即生給付價金之效力，然系爭房地之買賣協議僅存
      於原告與被告甲○○之間，效力及不於被告丙○○，且被
      告甲○○之應有部分為1/ 2，已如前述，是以原告請求被
      告甲○○移轉系爭房地應有部分1/2 之所有權，即屬有據
      ，應予准許，至原告請求被告丙○○應移轉系爭房地應有
      部分1/2之所有權部分，則屬無據，不應准許。
五、綜上所述，原告基於系爭房地之買賣協議，請求被告甲○○
    將系爭房地所有權應有部分1/2 移轉登記予原告，為有理由
    ，應予准許。至原告請求被告丙○○移轉系爭房地應有部分
    1/2 之所有權部分，則無理由，應予駁回。
六、本件判決事證已臻明確，兩造其餘之攻擊防禦方法，核與判
    決結果不生影響，爰不逐一論列，併此敘明。
七、據上論結，本件原告之訴為一部有理由、一部無理由，依民
    事訴訟法第79條，判決如主文。
中　　華　　民　　國　　96　　年　　3 　　月　　1 　　日
                    民事第二庭法　官　吳俊龍
正本係照原本作成。
如不服本判決，應於送達後20日內，向本院提出上訴狀並表明上
訴理由，如於本判決宣示後送達前提起上訴者，應於判決送達後
10日內補提上訴理由書（須附繕本）。
中　　華　　民　　國　　96　　年　　3 　　月　　1 　　日
                              書記官  邱秋珍
